【裁判字號】    94,訴,1442
【裁判日期】    950125
【裁判案由】    違反毒品危害防制條例
【裁判全文】
臺灣臺南地方法院刑事判決              94年度訴字第1442號
公  訴  人  臺灣臺南地方法院檢察署檢察官
被      告  丙○○
            乙○○
共      同
指定辯護人  甲○○  本院公設辯護人
上列被告等因違反毒品危害防制條例案件，經檢察官提起公訴（
94年度偵字第9376號），本院判決如下：
    主    文
丙○○共同連續販賣第三級毒品，處有期徒刑伍年陸月；扣案如
附表二編號二至七所示之物均沒收；販賣毒品愷他命所得共計新
臺幣萬壹仟貳佰元沒收之，如全部或一部不能沒收時，以其財
產抵償之。
乙○○共同連續販賣第三級毒品，處有期徒刑伍年貳月；扣案如
附表二編號二至七所示之物均沒收；販賣毒品愷他命所得共計新
臺幣萬壹仟貳佰元沒收之，如全部或一部不能沒收時，以其財
產抵償之。
    事    實
一、丙○○基於販賣第三級毒品愷他命 (俗稱Ｋ他命)以營利之
    概括犯意，自民國九十四年一月間某日起，自真實姓名年籍
    不詳，綽號「阿明」者，以每五十公克新臺幣 (下同)五萬
    元至六萬元之價格，販入第三級毒品愷他命，以空夾鍊袋重
    新包裝後，賺取相當空夾鍊袋重量之毒品愷他命之差價之方
    式，而以每一小包一千元至一千三百元之價格販賣予購買毒
    品者，以之營利，並以其所持有之0000000000號行動電話為
    聯絡工具，供李志偉、鄭志偉、吳健華、吳東益等人撥打上
    開電話與之聯絡購買第三級毒品愷他命，乙○○則自九十四
    年四月間某日起至同年七月間某日止，與丙○○共同基於販
    賣第三級毒品愷他命以營利之概括犯意聯絡，於丙○○未在
    住處內或睡覺、如廁時，在其二人位於臺南市○○路六十巷
    五號三樓之住處內接聽購買毒品者之電話，再將購毒者欲購
    買之數量轉告丙○○，由丙○○將毒品愷他命連續多次販賣
    予李志偉、鄭志偉、吳健華及吳東益等人 (詳細販賣之時間
    、地點、交易方式、次數及價格均詳如附表一所示)。嗣經
    警於九十四年七月二十六日十時三十分許，持本院法官所核
    發之搜索票，在臺南市○○路六十巷五號三樓查獲上情，並
    扣得丙○○所有如附表二編號一至八所示之物。
二、案經臺南縣警察局移送臺灣臺南地方法院檢察署檢察官偵查
    起訴。
    理    由
一、上開犯罪事實，業據被告丙○○坦承不諱，而被告乙○○固
    不否認於上開時間代被告丙○○接聽購買毒品者之來電，惟
    矢口否認有何與被告丙○○共同販賣毒品愷他命之犯行，並
    辯稱：伊不知道被告丙○○有在販賣毒品愷他命云云。惟查
    ：
  (一)被告丙○○販賣第三級毒品愷他命予如附表一所示之人之事
    實，業據被告丙○○供承在卷，經核與證人即如附表一所示
    之購買毒品者之證述 (見偵查卷第四七、七四頁)大致相符
    ，而扣案如附表二編號一之白色粉末，經鑑定結果確屬第三
    級毒品愷他命無訛，此有行政行衛生署管制藥品管理局管檢
    字第○九四○○○九六一九號檢驗成績書一紙在卷可稽 (見
    偵查卷第九十頁)，此外，並有如附表編號二至七所示之被
    告丙○○所有供販賣毒品愷命之工具扣案可證，足認被告丙
    ○○之自白確與事實相符，堪予採信。
  (二)被告乙○○雖供稱其僅係於被告丙○○未在時接聽電話，並
    將電話內容告知被告丙○○云云。惟查：被告乙○○於警詢
    時即供承：購買毒品者均係撥打被告丙○○之0000000000號
    電話，而伊於九十四年三、四月份起即開始幫丙○○接聽電
    話，且因幫被告丙○○接聽購買毒品者之電話，客戶會告訴
    我購買之數量，再由伊轉達給丙○○，所以伊才知道丙○○
    在販賣毒品，而客戶打電話來，有時會說「一件、二件」，
    有時會說「要二千元的或三千元的」等語 (見警卷第十、十
    一頁)；嗣被告乙○○於檢察官偵查中則供稱：伊都是被告
    丙○○不在時才幫他接聽電話，自九十四年四月至同年七月
    間大約有七、八次，伊只負責告訴他是何人打電話過來，而
    打電話進來的人都說要拿幾件或買多少錢等語 (見偵查卷第
    二七頁)；嗣被告乙○○於本院審理時則供稱：伊與被告丙
    ○○是男女朋友，被告丙○○之行動電話號碼是0000000000
    號，伊自九十四年四月至同年七月間均與被告丙○○同住在
    一起，當時丙○○沒有工作，偶而會去PUB圍事，伊在被告
    丙○○上廁所或外出購物而未帶電話時，都是伊幫忙接聽電
    話，而撥電話進來的人常會說「褲子多少錢」等語 (見本院
    九十五年一月十二日審判筆錄)，而員警於監聽被告丙○○
    0000000000號電話時，發現被告乙○○與購買毒品者確有如
    下之對話：
    九十四年六月十日七時三十四分許：由0000000000號電話之
    購毒者撥出，由被告乙○○接聽電話：
    (撥出者)：喂！典阿還在睡嗎？
    (接聽者)：嗯！
    (撥出者)：妳要拿下來嗎？
    (接聽者)：你上來拿！
    (撥出者)：我上去喔！
    (接聽者)：嗯！
    (撥出者)：妳門先開。
    (接聽者)：嗯！你到了嗎？
    (撥出者)：你要拿多少？
    (接聽者)：四件衫一件褲。
    九十四年六月十一日零時三十八分：由0000000000號電話之
    購毒者撥出，由被告乙○○接聽電話：
    (撥出者)：他下來了沒？
    (接聽者)：他下去了啊！
    (撥出者)：啊！他只拿一個下來而已喔！
    (接聽者)：應該是吧！
    (撥出者)：妳再幫他拿五個下來，你幫他拿下來，不然他下
              來了
    (接聽者)：喔！你還要五個喔！
    (撥出者)：嗯！你拿下來，我跟他說
    (接聽者)：下面嘛！
    九十四年六月二十四日十八時四十八分：由0000000000號電
    話之購毒者撥出，由被告乙○○接聽電話：
    (撥出者)：喂！你那裡還有東西嗎？
    (接聽者)：有處理過的！
    (撥出者)：好的還是壞的？
    (接聽者)：還好！
    (撥出者)：有喔！衫有嗎？
    (接聽者)：衫？有啊！
    (撥出者)：那我晚點再過去拿！
    九十四年六月二十四日二十時二十七分許：由0000000000號
    電話之購毒者撥出，由被告乙○○接聽電話：
    (撥出者)：喂！你下來樓下！
    (接聽者)：怎樣！
    (撥出者)：我不要上去了，我在趕時間！
    (接聽者)：要拿多少？
    (撥出者)：拿一件衫下來！
    (接聽者)：嗯！
    (撥出者)：褲是怎樣的？
    (接聽者)：含橘子了！
    (撥出者)：我就不要有加的！可是也會麻耶！
    (接聽者)：喔！
    (撥出者)：你拿一件衫下來！我快到了，快點，我要去台中
              ！
    (接聽者)：衫就好嗎！你到了嗎？
    (撥出者)：我再一分鐘！
    (接聽者)：你到再打電話給我
    (撥出者)：妳現在下來！拿錢來找！
    九十四年六月二十五日二十時二十五分許：由李志偉之0000
    000000號電話撥出，由被告乙○○接聽電話：
    (撥出者)：典阿？
    (接聽者)：在睡覺！
    (撥出者)：這樣喔！我志偉你知道喔！
    (接聽者)：嗯！
    (撥出者)：我要跟他拿東西！
    (接聽者)：你要拿多少？
    (撥出者)：現在是怎麼算？我上次沒跟他問？
    (接聽者)：啊！你等一下！他說一件一二！
    (撥出者)：一件一二，有沒有足克？
    (接聽者)：足克？你要拿幾件？
    (撥出者)：不是，重點是他那一種有沒有扣袋子的？
    (接聽者)：要扣袋子，現在很缺！
    (撥出者)：現在都這樣喔？
    (接聽者)：嗯！
    (撥出者)：這樣的話你拿二件給我！
    (接聽者)：喔！好！
    (撥出者)：我到的時侯打電話給妳，你再下來！
    (接聽者)：嗯！好！
    九十四年六月二十六日十九時四十八分許：由0000000000
    號之購毒者電話撥出，由被告乙○○接聽電話：
    (撥出者)：妹啊我到了，妳可以下來，二千二！
    (接聽者)：啊！
    (撥出者)：幫我用二千二！
    (接聽者)：二千二嗎？
    (撥出者)：對！我到了！你下來吧！
    (接聽者)：喔！好！
    九十四年六月二十六日二十時二十九分許：由李志偉之
    0000000000號電話撥出，由被告乙○○接聽電話：
    (撥出者)：有東西嗎？
    (接聽者)：有啊！
    (撥出者)：跟昨天一樣嗎？
    (接聽者)：等一下喔！
    (撥出者)：是啊！跟昨天一樣！我到的時候你幫我拿下來，
              幫我拿二！
    (接聽者)：喔！好！
    九十四年七月一日三時十一分許：由0000000000號之購毒者
    之電話撥出，由被告乙○○接聽電話：
    (撥出者)：我在樓下了！
    (接聽者)：你要什麼？
    (撥出者)：你拿二件褲子給我！
    (接聽者)：好！
    (撥出者)：拿好的，不要拿那個！
    (接聽者)：好！
    九十四年七月五日二十二時三十三分許：由0000000000號之
    購毒者電話撥出，由被告乙○○接聽電話：
    (撥出者)：我到了！
    (接聽者)：你要拿多少？
    (撥出者)：二粒、二克啊！
    (接聽者)：二粒、二克！
    (撥出者)：對啊！二六！我剛有打電話給妳，你忘記了啊！
    (接聽者)：好！
    九十四年七月六日一時四十二分許：由0000000000號之購毒
    者之電話撥出，由被告乙○○接聽電話：
    (撥出者)：我到了！
    (接聽者)：你要拿多少？
    (撥出者)：我要拿二克啊！
    (接聽者)：二克！喔！
    (撥出者)：二千五百啦！好不好啦！你跟典阿說二千五！
    (接聽者)：喔！好！
    經查，上開對話內容有警製通訊監察譯文一份在卷可參 (分
    見警卷第一一二、、一一三、一二○、一二二、一二四、一
    四九、一五三頁)。核與被告丙○○於本院審理中亦供稱：
    與購毒者通電話時，均會用替代語，如級數不好的稱「褲子
    」，如級數好的稱「衫」，毒品級數好的金額是一千三百元
    ，及證人即購毒者鄭志偉證稱：伊購買毒品時，在電話中都
    稱愷他命為「褲子」等語 (見偵查卷第四九頁)，均屬相符
    。而本院參以被告乙○○於上開與購買毒品者之對話中，對
    於毒品之級數「褲子」、「衫」及價錢、數量等暗語均甚熟
    悉且使用自如，不但有將毒品愷他命之級數、價格告知購買
    毒品者，而與購毒者達成毒品愷他命買賣之合意，甚且參與
    交付毒品予購毒者之工作等情，在在足認被告乙○○與被告
    丙○○不但具有販賣毒品愷他命之共同犯意聯絡，且被告乙
    ○○並親自參與毒品交付之過程，是其於本件販賣毒品所擔
    任之角色，並非純粹僅接聽電話後直接交給被告丙○○與購
    買毒品者洽商買賣毒品之事宜，而係居於販毒者之角色而分
    擔販賣毒品予購買者之行為，且被告乙○○亦自承：伊自九
    十四年四月間至同年七月間均與被告丙○○住在一起等語 (
    見本院九十五年一月十二日審判筆錄)，被告丙○○亦自承
    ：伊接聽買賣毒品時，其女友即被告乙○○有時會在旁聽，
    且伊沒空時，被告乙○○會幫伊接聽電話等語，是其二人之
    關係至為密切，亦不可能僅單純代轉接購買毒品者之來電。
    是本件被告乙○○確有與被告丙○○共同販賣第三級毒品愷
    他命予如附表一所示之購毒者之犯行無訛，被告乙○○上開
    所辯，顯係卸責之詞，不足採信，至於被告丙○○於本院審
    理時供稱：被告乙○○不知道伊在販毒云云，顯係迴護被告
    乙○○之詞，亦不足採信。
  (三)按毒品愷他命物稀價昂，取得不易，為毒品危害防制條例所
    規定之第三級毒品，為政府嚴予查緝之違禁物，販賣者刑責
    甚重，苟無利可圖，衡情應無甘冒被查緝之危險而販賣予他
    人施用，而被告丙○○、乙○○同居於臺南市○○路六十巷
    ，被告乙○○供稱：被告丙○○沒有工作，偶爾在PUB圍事
    ，而被告丙○○亦自承：伊本身有在吸毒，且販賣毒品愷他
    命有賺取差價，不過都用在支付自己施用毒品上等語 (見本
    院九十四年一月十二日審判筆錄)，及被告乙○○就販賣毒
    品愷他命有犯意聯絡及行為分擔，足認本件被告二人在主觀
    上應有販賣毒品藉以營利之意圖無訛。
二、復按愷他命係屬毒品危害防制條例第二條第二項第三款所稱
    之第三級毒品。核被告二人所為，均係犯毒品危害防制條例
    第四條第三項之販賣第三級毒品罪。又毒品危害防制條例就
    第三級毒品愷他命，僅就販賣及意圖販賣而持有，始有刑事
    處罰之規定（同條例第四條第三項、第五條第三項規定參照
    ）；至於單純持有第三級毒品愷他命，則未設有刑罰規範，
    自不為罪。是被告二人販入後或販出前持有愷他命之行為，
    自屬不罰，不另論罪，亦無吸收關係，併此敘明。被告二人
    就上開犯行，有犯意聯絡及行為分擔，均應論以共同正犯。
    被告二人先後多次販賣愷他命之行為，各時間緊接，觸犯犯
    罪構成要件相同之罪名，顯各係出於概括犯意為之，均為連
    續犯，應依連續犯之規定各論以一罪，即均應論以連續販賣
    第三級毒品罪，並各加重其刑。爰審酌被告二人明知愷他命
    對人體之危害甚大，竟為圖私利而販賣，足以使購買施用者
    導致精神障礙、性格異常，甚至造成生命危險之生理成癮性
    及心理依賴性，戕害國民身心健康，惡性非輕，而檢察官雖
    認被告乙○○未坦承犯行，態度不佳，而求處重刑，惟本院
    參酌而被告丙○○、乙○○二人於販賣毒品之時，係以被告
    丙○○為主要之販賣者，犯罪情節較為嚴重，被告乙○○僅
    係在被告丙○○外出、睡覺、如廁時，再分擔販賣毒品之工
    作，犯罪情節較為輕微，並參酌被告二人販賣毒品之次數、
    數量、危害社會之程序、犯後態度等一切情狀，對被告二人
    各量處如主文所示之刑，以示懲儆。
三、按毒品危害防制條例第十九條第一項規定，係採義務沒收主
    義，故販賣毒品所得之金錢，如能認定確係販賣毒品所得之
    款項，均應宣告沒收，不以當場搜獲扣押者為限，但因其並
    無「不問屬於犯人與否，沒收之」之特別規定，仍以沒收物
    屬於犯人所有者為限，始得依該規定予以沒收（最高法院九
    十三年度臺上字第一二一八、二六七○、二七四三號刑事判
    決要旨參照）。經查本件被告二人係共同販賣毒品予如附表
    一所示之購買毒品者，而被告丙○○所供販賣毒品予如附表
    一所示之證人之次數及數量或有出入，基於直接審理之原則
    及罪疑惟輕之原則，應以被告丙○○於本院審理時所供之最
    低金額及最少次數為主，而認被告二人販賣毒品愷他命予證
    人李志偉之金額為四千元 (即共賣四次、每次一包、每包一
    千元)；販賣毒品愷他命予證人鄭志偉之金額為二千六百元
    (即共賣二次、每次一包、每包一千三百元)；販賣毒品愷他
    命予證人吳健華之金額為二千六百元 (即共賣二次、每次一
    包、每包一千三百元)；販賣毒品愷他命予證人吳東益之金
    額為二萬二千元 (即共賣二次、每次一萬一千元)，較有利
    於被告二人，從而被告二人共同販賣毒品愷他命所得金額合
    計三萬一千二百元，應依毒品危害防制條例第十九條第一項
    之規定諭知沒收，如全部或一部不能沒收時，以其二人之財
    產抵償之。
四、又扣案如附表二編號二至七所示之物，屬被告丙○○所有而
    供本件犯罪所用之物，業如上述，爰依毒品危害防制條例第
    十九條第一項之規定，依共同正犯之理論，就被告二人均予
    宣告沒收。扣案如附表二編號八所示之現金，檢察官雖認此
    部分均係被告因犯罪所得之物，而聲請本院予以沒收，惟查
    此部分之現金，被告丙○○於警詢中僅供承其中之十二萬五
    千元為其販賣毒品所得，其餘款項則與本案無關等語 (見警
    卷第五頁)，惟被告二人共同販賣毒品之販毒所得，既經本
    院認定僅為三萬一千二百元，已如上述，則依罪疑惟輕原則
    ，此部分之現金除三萬一千二百元外，其餘金錢即無從認定
    係屬被告二人因犯罪所得之物，均不予宣告沒收。另扣案如
    附表二編號九、十所示之物，雖檢察官扣押清單所載均為「
    搖頭丸 (MDMA)」，惟並無相關之鑑定報告確認該物係屬第
    二級毒品MDMA，且與本件被告二人販賣毒品愷他命之犯罪事
    實無關，亦未經檢察官於本案中聲請宣告沒收，是就此部分
    爰不予宣告沒收。扣案如附表二編號十一所示之吸食器，亦
    與本案犯罪事實無關，亦不予宣告沒收。扣案如附表二編號
    十二至十四之物，未據警方隨同本案移送檢察官，亦未經檢
    察官聲請宣告沒收，亦無相關佐證證明係屬違禁物，爰不予
    宣告沒收。至於扣案如附表二編號一所示之白色粉末，經鑑
    定有愷他命成分，係屬毒品危害防制條例所規定之第三級毒
    品，依據毒品危害防制條例第十八條第一項中段規定，查獲
    之第三、四級毒品及製造或施用毒品之器具，無正當理由而
    擅自持有者，均「沒入」銷燬之。因此，第三級毒品愷他命
    屬於行政沒入，尚無從依同條例第十八條第一項前段規定沒
    收銷燬之，是扣案如附表二編號一所示之愷他命自應由行政
    機關依法處理，併此敘明。
據上論斷，應依刑事訴訟法第二百九十九條第一項前段，毒品危
害防制條例第四條第三項、第十九條第一項，刑法第十一條前段
、第二十八條、五十六條，判決如主文。
本案經檢察官丁○○到庭執行職務。
中    華    民    國    95    年    1    月    25    日
                  刑事第八庭  審判長  法  官  蘇義洲
                                      法  官  洪士傑
                                      法  官  徐文瑞
以上正本證明與原本無異。
如不服本判決，應於送達後十日內，向本院提出上訴狀。
                                      書記官  李珍瑩
中    華    民    國    95    年    1    月    25    日
附表一：
┌──┬─────┬─────────────────┐
│編號│購買毒品者│購買毒品之種類、交易方式、次數、價│
│    │          │額                                │
├──┼─────┼─────────────────┤
│一  │李志偉    │由李志偉撥打丙○○之電話0000000000│
│    │          │號聯絡購買毒品愷他命，再由丙○○在│
│    │          │臺南市○○路某處、金華路某處、開元│
│    │          │路某處及臺南縣永康市良美百貨，以每│
│    │          │包新臺幣一千元至一千三百元之價格，│
│    │          │共販賣第三級毒品愷他命四次予李志偉│
├──┼─────┼─────────────────┤
│二  │鄭志偉    │由鄭志偉撥打丙○○之電話0000000000│
│    │          │號聯絡購買毒品愷他命，再由丙○○在│
│    │          │臺南市黃金拍檔ＫＴＶ、青年路某處，│
│    │          │以每包新臺幣一千三百元之價格，販賣│
│    │          │第三級毒品愷他命二次予鄭志偉      │
├──┼─────┼─────────────────┤
│三  │吳健華    │由吳健華撥打丙○○之電話0000000000│
│    │          │號聯絡購買毒品愷他命，再由丙○○在│
│    │          │臺南市○○路、黃金拍檔ＫＴＴＶ，以│
│    │          │每包新臺幣一千三百元之價格販賣第三│
│    │          │級毒品愷他命二次予吳健華          │
├──┼─────┼─────────────────┤
│四  │吳東益    │由吳東益撥打丙○○之電話0000000000│
│    │          │號聯絡購買毒品愷他命，再由丙○○在│
│    │          │位於臺南市○○路與前鋒路之租屋處交│
│    │          │付，每次均以新臺幣一萬一千元購買十│
│    │          │公克，共購買二次                  │
└──┴─────┴─────────────────┘
附表二：
┌──┬────────────┬──────────┐
│編號│扣案物品                │數量                │
├──┼────────────┼──────────┤
│一  │白色粉末(經鑑定確屬第三 │三十五點零二一公克  │
│    │級毒品愷他命)           │                    │
├──┼────────────┼──────────┤
│二  │三星牌行動電話手機 (內含│一具                │
│    │0000000000號SIM卡一張)  │                    │
├──┼────────────┼──────────┤
│三  │電子秤                  │一台                │
├──┼────────────┼──────────┤
│四  │研磨機                  │一台                │
├──┼────────────┼──────────┤
│五  │磅秤                    │一台                │
├──┼────────────┼──────────┤
│六  │帳冊                    │一本                │
├──┼────────────┼──────────┤
│七  │夾鍊袋                  │一大包              │
├──┼────────────┼──────────┤
│八  │現金                    │新臺幣四十六萬一千七│
│    │                        │百元                │
├──┼────────────┼──────────┤
│九  │毒品MDMA(俗稱搖頭丸)    │一顆                │
├──┼────────────┼──────────┤
│十  │毒品MDMA(俗稱搖頭丸)    │五十六點五公克      │
├──┼────────────┼──────────┤
│十一│愷他命吸食器            │一組                │
├──┼────────────┼──────────┤
│十二│改造子彈                │一顆                │
├──┼────────────┼──────────┤
│十三│已擊發之彈殼            │一顆                │
├──┼────────────┼──────────┤
│十四│愷他命粉末              │毛重一點三公克      │
└──┴────────────┴──────────┘
附錄法條：
毒品危害防制條例第四條第三項：
製造、運輸、販賣第三級毒品者，處五年以上有期徒刑，得併科
新臺幣五百萬元以下罰金。


司法院資訊處製作；財團法人民間司法改革基金會備份。
